【裁判字號】    97,裁,3197
【裁判日期】    970619
【裁判案由】    遺產稅
【裁判全文】
最  高  行  政  法  院  裁  定
                                      97年度裁字第3197號
上  訴  人  財政部臺北市國稅局
代  表  人  凌忠嫄
被 上訴 人  甲○○
            乙○○
            丙○○
            丁○○
            戊○○
            己○○
共      同
訴訟代理人  楊淑卿
上列當事人間遺產稅事件，上訴人不服中華民國95年4月25日臺
北高等行政法院94年度訴字第59號判決，提起上訴，本院裁定如
下：
    主  文
上訴駁回。
上訴審訴訟費用由上訴人負擔。
    理  由
一、按對於高等行政法院判決之上訴，非以其違背法令為理由，
    不得為之，行政訴訟法第242條定有明文。依同法第243條第
    1項規定，判決不適用法規或適用不當者，為違背法令；而
    判決有同條第2項所列各款情形之一者，為當然違背法令。
    又提起上訴，應以上訴狀表明上訴理由，並應添具關於上訴
    理由之必要證據，復為同法第244條第1項第4款及第2項所明
    定。準此，當事人對於高等行政法院判決提起上訴，如以高
    等行政法院判決有行政訴訟法第243條第1項規定之不適用法
    規或適用不當為理由時，其上訴狀或理由書應有具體之指摘
    ，並揭示該法規之條項或其內容；若係成文法以外之法則，
    應揭示該法則之旨趣；倘為司法院解釋或本院之判例，則應
    揭示該判解之字號或其內容；如以高等行政法院判決有行政
    訴訟法第243條第2項所列各款情形為理由時，其上訴狀或理
    由書應揭示合於該條項各款之事實。上訴狀或理由書如未依
    此項方法表明，或其所表明者與上開法條規定不合時，即難
    認為已對高等行政法院判決之違背法令有具體之指摘，其上
    訴自難認為合法。
二、本件上訴人對於臺北高等行政法院民國（下同）94年度訴字
    第59號判決（下稱原判決）上訴，雖以：(一)原判決理由矛盾
    ：被上訴人主張系爭新臺幣（下同）500萬元債務，係基於
    訴外人陳順旺（即被繼承人，為被上訴人甲○○之配偶，被
    上訴人陳俊傑、丙○○、戊○○、丁○○、乙○○之父）購
    買訴外人林瑞明之1,920股之交易行為所產生。原判決既判
    定被上訴人主張系爭債務之發生原因即上開交易行為固難可
    採，卻又認定渠等主張因上開交易行為發生之系爭500萬元
    債務為真，顯然矛盾。(二)原判決違背法令：原判決據以認定
    系爭500萬元債務之協議書，係陳順旺於88年8月2日死亡後
    約6個月，由陳俊傑於89年1月29日書立，而非陳順旺生前書
    立；且系爭500萬元債務縱有林梅子簽收單及本票之交付，
    惟原審既認定被上訴人主張系爭債務之發生原因即上開交易
    行為固難可採，自足以否定系爭500萬元債務為陳順旺之未
    償債務。且林瑞明所有之1,920股股份，自林瑞明於84年間
    死亡後，迄未過戶登記為陳順旺所有，卻於其死亡5年後，
    始由非當事人於89年1月29日書立協議書，復於該協議書訂
    立後，分5年付款，有違常情。況且系爭債務之協議書立書
    人林梅子，既經原審合法通知，而無正當理由拒未到庭作證
    ，顯見該協議書之真實性已不足採，原審卻逕依據其於90年
    3月6日出具，而為上訴人查核時所不採信之說明書，認定系
    爭500萬元債務為陳順旺之未償債務，顯已違反經驗法則云
    云為由。惟核其上訴狀所載內容，或係重述其在原審業經主
    張而為原判決摒棄不採之陳詞，或係就原審取捨證據、認定
    事實之職權行使事項，任加指摘違誤，或係就原審所為論斷
    或駁斥其主張之理由，泛言原判決理由矛盾及違反經驗法則
    ，而未具體表明原判決究竟有如何合於不適用法規或適用不
    當、或有行政訴訟法第243條第2項所列各款之情形，尚難認
    為已對原判決之如何違背法令有具體之指摘。依首揭規定及
    說明，應認其上訴為不合法，應予駁回。
三、依行政訴訟法第249條第1項前段、第104條、民事訴訟法第
    95條、第78條，裁定如主文。
中    華    民    國    97    年    6     月    19    日
                    最高行政法院第五庭
                        審判長法官  劉  鑫  楨
                              法官  楊  惠  欽
                              法官  鄭  忠  仁
                              法官  黃  淑  玲
                              法官  吳  慧  娟
以  上  正  本  證  明  與  原  本  無  異
中    華    民    國    97    年    6     月    20    日
                              書記官  張  雅  琴


司法院資訊處製作；財團法人民間司法改革基金會備份。
